【裁判字號】    92,抗,483
【裁判日期】    920731
【裁判案由】    詐欺
【裁判全文】
臺灣高等法院刑事裁定                              九十二年度抗字第四八三號
    抗  告  人
    即 自訴 人  甲○○
    被      告  乙○○
右自訴人因自訴被告詐欺案件，不服臺灣台北地方法院九十二年度自字第三一九號，
中華民國九十二年五月三十日第一審裁定，提起抗告，本院裁定如左：
    主  文
抗告駁回。
    理  由
一、自訴意旨略以：被告乙○○係阿羅哈國際生物科技股份有限公司（下稱阿羅哈公
    司）負責人，自訴人於民國（下同）九十一年十二月二十一日至阿羅哈公司上班
    ，該公司以傳銷手法宣稱每拉一個會員入會，可以賺取新臺幣（下同）一萬元之
    佣金，以此方式招攬自訴人加入會員，惟須繳交入會費三萬六千元，以取得雞精
    七十盒及靈骨塔一個，並要求自訴人辦理花旗銀行信用卡，自訴人之信用卡於九
    十二年一月二十七日獲准核發後，被告之小老婆黃小姐告知自訴人須以刷卡方式
    繳納會費，卻以「全浤影視社」之名義扣繳上開會費，而未以阿羅哈公司之名義
    扣繳，期間並有證人高德勝欲入會，而公司卻未將其申請資料送交銀行，因認被
    告涉犯刑法第三百三十九條第一項之詐欺罪嫌云云。
二、按法院或受命法官於第一次審判期日前訊問及調查結果，如認為案件有刑事訴訟
    法第二百五十二條至第二百五十四條之情形者，得以裁定駁回自訴，同法第三百
    二十六條第三項定有明文。次按刑法第三百三十九條第一項詐欺罪之成立，以意
    圖為自己不法之所有，以詐術使人將本人或第三人之物交付為要件，如未使用詐
    術使人陷於錯誤，自不得以詐欺罪相繩。所謂以詐術使人交付，必須被詐欺人因
    詐術而陷於錯誤，若所用方法，不能認為詐術，亦不致使人陷於錯誤，即不構成
    該罪（最高法院四十六年台上字第二六０號判例參照）。
三、自訴人認被告乙○○涉犯詐欺罪嫌，係以被告未以阿羅哈公司名義扣繳入會費，
    並提出花旗銀行帳單明細、臺北市政府營利事業登記證及承佛寶塔永久使用權狀
    等影本各乙紙為其論據。經查：自訴人甲○○於原審訊問時證稱：被告係找一些
    不能辦卡之人加入會員以為施用詐術之手段，但若未順利核卡，加入者亦無何損
    失。而經伊計算之結果，公司答應給伊入會之權利即雞精和靈骨塔，以三萬六千
    元之入會費換算，是很划算所以才會入會等語（見原審卷第二十四頁至第二十五
    頁），則自訴人係於自由意志下，衡量入會費與被告所為給付之經濟價值，認兩
    者對價相當始自願加入會員，嗣後自訴人亦取得被告所應允給付之物，且客觀上
    兩者並無顯失公平之情形，足認被告未使用詐術使自訴人陷於錯誤，自難即以被
    告未以阿羅哈公司名義扣繳自訴人之入會費，即認被告之行為係詐欺。另被告公
    司是否招攬部分不能辦理信用卡之人加入會員，與本件被告詐欺犯行之成立，並
    無關聯，縱認屬實，核卡與否，要非被告所能掌控，被告當無從中獲利之情形，
    且被告亦未以此詐取自訴人財物，此外復查無其他積極證據足認被告涉有自訴人
    指訴之詐欺犯行，被告犯罪嫌疑不足，原審因而裁定駁回自訴人之自訴，經核並
    無不合。
四、抗告人即自訴人甲○○抗告意旨略以：被告以全浤影視社名義扣繳自訴人之入會
    費，顯有施用詐術之嫌，又自訴人畏罪潛逃且沒把其他欲申請入會者之資料送交
    銀行，益徵被告確有詐欺之犯行云云。惟自訴人本於會員所應得之權利，被告均
    依約履行，尚難僅以扣款名義非被告公司即科被告以詐欺刑責，且被告是否如期
    應訊及被告是否將入會者之資料送交銀行，與判斷本件被告詐欺犯行成立與否無
    何關聯，被告執此指摘原裁定不當，為無理由，應予駁回。
據上論斷，應依刑事訴訟法第四百十二條裁定如主文。
中      華      民      國    九十二    年      七      月    三十一    日
                              臺灣高等法院刑事第三庭
                                  審判長法  官  張  連  財
                                        法  官  黃  金  富
                                        法  官  林  明  俊
右正本證明與原本無異。
不得再抗告。
                                        書記官  蕭  進  忠
中      華      民      國    九十二    年      七      月    三十一    日


司法院資訊處製作；財團法人民間司法改革基金會備份。
